臺灣臺南地方法院刑事判決　　　　　　　100年度易字第350號
公　訴　人　臺灣臺南地方法院檢察署檢察官
被　　　告　柯義雄
　　　　　　黃森林
上列被告等因竊盜案件，經檢察官提起公訴（一百年度營偵字第
二０四號），本院判決如下：
    主  文
柯義雄共同竊盜，累犯，處有期徒刑肆月，如易科罰金，以新臺
幣壹仟元折算壹日。
黃森林共同竊盜，累犯，處有期徒刑陸月，如易科罰金，以新臺
幣壹仟元折算壹日。
    事  實
一、柯義雄前因竊盜等案件，經本院以九十六年度易字第一六八
    一號刑事判決、九十七年度簡字第四七０號刑事簡易判決分
    別判處有期徒刑一年二月、六月確定，並經本院以九十七年
    度聲字第八三九號定應執行有期徒刑一年七月確定，嗣於九
    十八年九月十日縮短刑期假釋，並於九十九年一月十五日假
    釋期滿未經撤銷視為執行完畢。黃森林前因搶奪等案件，經
    本院以九十七年度訴字第三一號刑事判決判處有期徒刑一年
    十月，嗣經上訴後，經臺灣高等法院台南分院以九十七年度
    上訴字第二五九號刑事判決駁回上訴確定，並於九十八年九
    月二十九日執行完畢。柯義雄與黃森林另於九十九年十月四
    日，曾因共同兩度竊盜菱角，經本院以九十九年度易字第一
    六一０號刑事判決均判處應執行拘役九十日確定。
二、柯義雄與黃森林於九十九年十月三十一日十六時五十五分許
    ，由柯義雄騎乘不知情之柯家文所有之車號Ｈ八九－六六一
    號重型機車搭載黃森林，共同行經台南市新營區○○○○○
    段一七二三號田地時，見黃筱鈞將其及其夫胡富榮所有之皮
    夾各一個置於該處鐵皮屋下之藤椅上，竟共同基於意圖為自
    己不法所有之犯意聯絡，遂利用四下無人之際，推由柯義雄
    下車至該藤椅處，徒手竊取上開皮包二個（內含胡富榮之身
    分證與健保卡、中國信託銀行及台新銀行信用卡、中國信託
    銀行提款卡、汽車與機車駕照各一張、現金新台幣《下同》
    五千六百元、自小客車鑰匙一支，及黃筱鈞之身分證與健保
    卡、中國信託銀行與郵局之提款卡各一張、現金一千元等物
    ），黃森林則在外把風。嗣渠等得手後即立即由黃森林騎乘
    上開機車搭載柯義雄逃逸，所得現金均分花用殆盡，其餘贓
    物則任意丟棄。嗣經黃筱鈞發現遭竊而報警處理，始為警循
    線查獲上情。
三、案經台南市政府警察局新營分局報告台灣台南地方法院檢察
    署檢察官偵查起訴。
    理  由
壹、證據能力之認定：
一、證人即共同被告柯義雄於九十九年十一月二十日之警詢筆錄
    具有證據能力之認定：
    (一)按被告以外之人於審判外之言詞或書面陳述，除法律有規
      定者外，不得作為證據；被告以外之人於檢察事務官、司
      法警察官或司法警察調查中所為之陳述，與審判中不符時
      ，其先前之陳述具有較可信之特別情況，且為證明犯罪事
      實存否所必要者，得為證據，刑事訴訟法第一百五十九條
      第一項、第一百五十九條之二分別定有明文。又刑事訴訟
      法第一百五十九條之二所稱「具有可信之特別情況」，係
      由法院比較其前後陳述時之外在環境及情況，以判斷何者
      較為可信，最高法院九十四年度臺上字第七一三二號著有
      判決可資參照。從而，被告以外之人，於檢察事務官、司
      法警察官或司法警察調查中所為之陳述，原則上不得作為
      證據，然於具備「與審判中不符」、「為證明犯罪事實存
      否所必要者」、「具有較可信之特別情況」等要件時，仍
      得採為證據，合先說明。
    (二)證人即共同被告柯義雄於九十九年十一月二十日之警詢筆
      錄係屬被告黃森林以外之人於審判外之陳述，且經被告黃
      森林於本院行準備程序時不同意採為證據（參見本院卷第
      三五頁背面），依據刑事訴訟法第一百五十九條第一項之
      規定，原則上並無證據能力。
    (三)惟證人即共同被告柯義雄於九十九年十一月二十日至台南
      縣警察局新營分局（現改制為台南市政府警察局新營分局
      ）偵查隊應訊時，由其子柯家文全程陪同應訊，且被告柯
      義雄應訊時，並無承辦員警或其他人曾對被告施以強暴、
      脅迫、利誘等不當取證之情事，業經本院勘驗證人即共同
      被告柯義雄於九十九年十一月二十日之警詢錄影光碟屬實
      （參見本院卷第七八頁至第八二頁）。本院斟酌前開情事
      ，並參酌證人即共同被告柯義雄於前開應訊時，共同被告
      黃森林尚未經傳喚應訊（黃森林遲至九十九年十二月十一
      日始行應訊），證人即共同被告柯義雄所受之干擾較少，
      具有較可信之特別情狀，且其前開證述為證明共同被告黃
      森林竊盜犯行存否所必要，從而，本院認證人即共同被告
      柯義雄於九十九年十一月二十日之警詢筆錄，雖屬共同被
      告黃森林以外之人於審判外之言詞或書面陳述，然已具備
      刑事訴訟法第一百五十九條之二所示可得採為證據之要件
      ，應認具有證據能力，而得採為認定事實之依據。
二、按被告以外之人於審判外之言詞或書面陳述，除法律有規定
    者外，不得作為證據，刑事訴訟法第一百五十九條第一項定
    有明文，查證人即共同被告柯義雄於一百年一月五日之警詢
    筆錄，係被告黃森林以外之人於審判外之陳述，且被告黃森
    林不同意作為證據，原則上不得作為認定被告黃森林犯罪之
    證據資料。另亦無證據得證人即共同被告柯義雄於一百年一
    月五日之警詢筆錄具有刑事訴訟法第一百五十九條之二所示
    「具有較可信之特別情況，且為證明犯罪事實存否所必要」
    之回復證據能力之外部情況要件，是前揭證人於警詢之證述
    ，應不得採為本案證據。
三、本案其餘認定有罪事實所引用之證據，檢察官、被告及其辯
    護人均未曾就證據能力表示異議，而各該證據依刑事訴訟法
    規定，經核亦無不具證據能力之情事，故依第一百五十九條
    之五之規定，均得作為認定被告犯罪事實之依據，合先敘明
    。
貳、犯罪事實之認定：
一、訊據被告柯義雄與黃森林於本院審理時固均坦承於前揭時地
    共乘證人柯家文之機車行經前開地點，被告柯義雄並坦承入
    內竊取被害人黃筱鈞及其夫之皮包各一只等情，惟被告黃森
    林矢口否認竊盜，辯稱：入內竊取被害人皮包之舉，係被告
    柯義雄個人行為，其並不知情，事後亦未分得贓款，並無共
    同竊盜犯意聯絡及行為分擔云云。
二、經查：
  (一)被告柯義雄與黃森林於九十九年十月三十一日十六時五十五
    分許，由被告柯義雄騎乘證人柯家文所有之車號Ｈ八九－六
    六一號重型機車搭載黃森林，共同行經台南市新營區○○○
    ○○段一七二三號田地一節，業據被告柯義雄與黃森林於本
    院審理時自承在卷且互核相符，此部分事實應堪認定。又被
    告柯義雄於行經前開地點時，停車後入內徒手行竊並竊得被
    害人黃筱鈞及其夫胡富榮所有皮包二個（內含胡富榮之身分
    證與健保卡、中國信託銀行及台新銀行信用卡、中國信託銀
    行提款卡、汽車與機車駕照各一張、現金五千六百元、自小
    客車鑰匙一支，及黃筱鈞之身分證與健保卡、中國信託銀行
    與郵局之提款卡各一張、現金一千元等物）乙節，業據被告
    柯義雄於本院審理時供承明確，並經被害人黃筱鈞於警詢中
    證述遭竊經過明確，另有監視錄影畫面翻拍光碟一片、監視
    錄影畫面翻拍照片八張在卷，此部分事實亦堪認定。
  (二)證人即共同被告柯義雄於九十九年十一月二十日警詢中證稱
    ：其與黃森林二人行經前揭地點時，兩人均有看到被害人皮
    包；兩人均有意行竊；並證稱：所竊得之款項約五、六千元
    ，由彼等二人對半分等語（參見本院卷第八一頁第七行、第
    八一頁背面倒數第一行、第十七行），參以被告柯義雄停車
    行竊至後來機車由被告黃森林騎乘離去之際，被告黃森林均
    親眼目睹等情，亦經本院勘驗監視光碟屬實（參見本院第四
    八頁所示勘驗筆錄），證人即共同被告柯義雄前開警詢中之
    證述應堪採信。
  (三)被告黃森林雖辯稱：柯義雄說要入內問路，其不知柯義雄是
    要行竊，其在外亦不知柯義雄行竊之事云云。共同被告柯義
    雄於偵查及本院審理時，亦附和被告黃森林稱：其原意入內
    詢問友人住處，行竊之事係其見皮包後臨時起意，並未告知
    黃森林云云；且稱：其在九十九年十一月二十日警詢中所言
    ，係因聽不懂承辦員警詢問，而為不正確之陳述云云。惟觀
    被告柯義雄下車進入被害人土地時，被告黃森林即改至機車
    前座，並即將機車轉回返回原路之方向，並待被告柯義雄上
    車尚未坐穩之際，急忙騎車離開等情，業經本院勘驗監視錄
    影光碟可知（參見本院卷第四八頁）。是倘被告柯義雄確係
    因不知友人住處，欲入內問路，衡情在被告柯義雄詢問完畢
    前，被告黃森林當無預知應繼續往前抑或應返頭另覓他路之
    可能。然被告黃森林卻於被告柯義雄甫下車入被害人土地之
    際，即自行將機車掉頭意欲返回原路，顯見其本知被告柯義
    雄入內之目的並非問路，而係行竊，其將機車掉頭之舉，無
    非意欲待被告柯義雄行竊得手後，可立即逃逸。被告柯義雄
    於本院審理時雖另證稱：其下車入內問路時，曾要被告黃森
    林先將機車掉頭云云；被告黃森林亦稱：被告柯義雄下車時
    曾告知回頭路比較好走云云（參見本院卷第六四頁背面至第
    六五頁）。惟被告柯義雄於本院自承其當時並不知友人住處
    應往何方向前進，其如何預知並告知被告黃森林應先預作返
    回原路之準備？彼等前開陳述，顯係觀看監視錄影光碟後所
    為之卸責迴護之詞，當無可採。另被告柯義雄於九十九年十
    一月二十日警詢時，經警詢問其等二人是否均有看到皮包及
    是否均有意行竊時，被告柯義雄為肯定之表示，待承辦員警
    紀錄時，被告柯義雄自行陳述：「皮包就放在椅子上，騎車
    過去，我們兩人都有看到皮包在那裡，有就有，沒有就沒有
    ，對不對？」（參見本院卷第八二頁所示勘驗筆錄），足見
    被告柯義雄並無誤解承辦員警詢問而為不實陳述之情形。況
    被告柯義雄於同日應訊時，曾因承辦員警誤以為實際下手行
    竊者是被告黃森林，而在被告柯義雄自承下手行竊時，反覆
    與被告柯義雄確認實際行竊者為何人，被告柯義雄始終堅持
    係其下手行竊（參見本院卷第八０頁背面），此亦可佐證被
    告柯義雄對於承辦員警之詢問，能夠清楚瞭解並據實回答。
    被告柯義雄於本院審理時推稱對問題不瞭解致所為回答有所
    不實云云，顯屬臨訟迴護之詞，不足採信。
  (四)綜上所述，被告柯義雄、黃森林共同竊盜犯行明確，堪以認
    定，應依法論科。
三、核被告二人所為均係犯刑法第三百二十條第一項竊盜罪。被
    告二人就前開犯行間，具有犯意聯絡及行為分擔，俱為共同
    正犯。被告二人共同以一竊盜犯行侵犯二被害人之法益，為
    想像競合犯，應論以一竊盜罪。又被告二人前有如事實欄所
    載之前科紀錄等情，有台灣高等法院被告前案紀錄表二份在
    卷可稽。查被告二人於有期徒刑執行完畢後，五年內故意再
    犯本件法定刑有期徒刑以上之罪，依刑法第四十七條第一項
    之規定，均構成累犯，並皆加重其刑。爰審酌被告二人犯罪
    動機、手段、所得、二人前均有竊盜前科，亦曾共同為竊盜
    犯行、本次猶然再犯、對告訴人造成之影響、犯罪後被告柯
    義雄坦承犯行，惟於偵查及本院審理時迴護共犯黃森林、被
    告黃森林始終否認犯行之態度等一切情狀，分別量處如主文
    所示之刑，並均諭知易科罰金之折算標準，以資懲儆。
據上論斷，應依刑事訴訟法第二百九十九條第一項前段，刑法第
二十八條、第三百二十條第一項、第五十五條、第四十七條第一
項、第四十一條第一項前段，刑法施行法第一條之一，判決如主
文。
本案經檢察官許華偉到庭執行職務
中    華    民    國   100    年    8     月    11    日
                    刑事第四庭法  官  卓穎毓
以上正本證明與原本無異。
如不服本判決應於收受本判決後10日內向本院提出上訴書狀，並
應敘述具體理由。其未敘述上訴理由者，應於上訴期間屆滿後20
日內向本院補提理由書狀（均須按他造當事人之人數附繕本）「
切勿逕送上級法院」。
                              書記官  林書婷
中    華    民    國   100    年    8     月    11    日
附錄法條：
中華民國刑法第320條
意圖為自己或第三人不法之所有，而竊取他人之動產者，為竊盜
罪，處 5 年以下有期徒刑、拘役或 500 元以下罰金。
意圖為自己或第三人不法之利益，而竊佔他人之不動產者，依前
項之規定處斷。
前二項之未遂犯罰之。